【裁判字號】    99,訴,253
【裁判日期】    990409
【裁判案由】    違反毒品危害防制條例
【裁判全文】
臺灣彰化地方法院刑事判決               99年度訴字第253號
公  訴  人  臺灣彰化地方法院檢察署檢察官
被      告  甲○○
上列被告因違反毒品危害防制條例案件，經檢察官提起公訴（99
年度毒偵字第116 號），本院依簡式審判程序判決如下：
    主    文
甲○○施用第一級毒品，累犯，處有期徒刑壹年；又施用第二級
毒品，累犯，處有期徒刑陸月。應執行有期徒刑壹年肆月。
    犯罪事實
一、甲○○前於民國87年間因施用毒品案件，經裁定送觀察、勒
    戒後，認無繼續施用毒品之傾向，於87年12月19日執行完畢
    釋放，並由臺灣彰化地方法院檢察署檢察官以87年度偵字第
    11094 號不起訴處分確定（第一案）；又於前開觀察、勒戒
    執行完畢釋放後5 年內之88年間因施用毒品案件，經本院裁
    定送勒戒處所施以觀察、勒戒後，認有繼續施用毒品之傾向
    ，再經本院以88年度毒聲字第667 號裁定令入戒治處所施以
    強制戒治，於88年10月7 日停止戒治出所付保護管束，並於
    89年2 月11日保護管束期滿執行完畢；所涉刑案部分，則經
    本院以88年度訴字第359 號判決判處應執行有期徒刑10月確
    定（第二案）；再因贓物案件，經本院以88年訴字第214 號
    判決判處有期徒刑6 月確定（第三案），嗣第二案與第三案
    並定應執行刑有期徒刑1 年3 月確定，於90年2 月20日假釋
    出獄，至90年5 月30日假釋期滿未經撤銷，以已執行完畢論
    。又因施用毒品案件，經本院以91年度訴字第1024號判決判
    處應執行有期徒刑1 年確定（第四案）；復因竊盜案件，經
    本院以92年度易字第480 號判處有期徒刑8 月確定（第五案
    ），嗣第四案與第五案經定應執行有期徒刑1 年7 月確定，
    入監執行後，甫於94年4 月30日執行完畢。詎仍不知悔改，
    復基於施用第一級毒品海洛因之犯意，於98年10月23日中午
    12時許，在彰化縣員林鎮○○路旁之車上，以將海洛因摻入
    香菸內點燃吸食之方式，施用第一級毒品海洛因1 次；另基
    於施用第二級毒品甲基安非他命之犯意，於98年10月23日中
    午12時許（施用上揭海洛因前不久），在彰化縣員林鎮○○
    路旁產業道路，以將第二級毒品甲基安非他命置於玻璃球內
    ，再以火燒烤吸食所產生煙霧之方式，施用第二級毒品甲基
    安非他命1 次。嗣於98年10月26日下午6 時20分許，其因竊
    盜、毒品案件遭法院通緝，為警在彰化縣社頭鄉湳底村湳底
    一巷211 號前查獲，而於未被有偵查犯罪職權之機關或公務
    員發覺施用第二級毒品之犯行前，即向員警自首施用第二級
    毒品海洛因之犯行而接受裁判，並同意員警採集其尿液送驗
    ；然檢驗結果呈嗎啡與甲基安非他命陽性反應，因而循線再
    獲悉被告有上開施用第一級毒品之犯行。
二、案經彰化縣警察局田中分局報告臺灣彰化地方法院檢察署檢
    察官偵查起訴。
    理    由
一、本案被告甲○○所犯係死刑、無期徒刑、最輕本刑為3 年以
    上有期徒刑以外之罪，其於準備程序就前揭被訴事實為有罪
    之陳述，經受命法官告知簡式審判程序之旨，並聽取其與公
    訴人之意見後，本院認無不得或不宜改依簡式審判程序進行
    之處，爰依刑事訴訟法第273 條之1 第1 項、第284 條之1
    ，裁定由受命法官獨任進行簡式審判程序，合先敘明。
二、上揭事實，業據被告甲○○迭於偵訊中及本院行準備程序與
    審理時均坦承不諱，且其於98年10月26日為警查獲時所採取
    之尿液，經送鑑驗結果，確呈嗎啡（按一般施用海洛因者會
    在其體內代謝為嗎啡成分殘留，並經由尿液排出）及甲基安
    非他命陽性反應，有彰化縣警察局田中分局委託檢驗尿液代
    號與真實姓名對照認證表及詮昕科技股份有限公司8A300042
    號濫用藥物尿液檢驗報告各1 紙附卷可稽，足徵被告自白與
    事實相符，堪予採信。
三、按依毒品危害防制條例第20條第2 項規定觀察、勒戒或強制
    戒治執行完畢釋放後，5 年後再犯第10條之罪者，適用本條
    前二項之規定；又經觀察、勒戒或強制戒治執行完畢釋放後
    ，5 年內再犯第10條之罪者，應由檢察官偵查起訴，毒品危
    害防制條例第20條第3 項、第23條第2 項分別定有明文。而
    參酌該條例第20條第3 項立法理由：「觀察、勒戒或強制戒
    治後5 年後再犯者，顯見前所實施之觀察、勒戒或強制戒治
    已足以遮斷其施用毒品之癮，為期自新及協助其斷除毒癮，
    對此5 年後再犯者爰明定仍適用初犯之規定，先經觀察勒戒
    、強制戒治之程序」及第23條第2 項之立法理由：「經觀察
    、勒戒或強制戒治後5 年內再犯者，其再犯率甚高，原據以
    實施之觀察勒戒及強制戒治既已無法收其實效，爰施以刑事
    處遇」，足見5 年後再犯者，應再適用觀察、勒戒程序，係
    因前所實施之觀察、勒戒或強制戒治已足以遮斷其施用毒品
    之癮，致5 年內未再犯，故再予其自新機會，重啟觀察、勒
    戒程序；如觀察、勒戒或強制戒治執行完畢釋放後5 年內曾
    再犯施用毒品案件，且於再犯後5 年內復有施用毒品犯行，
    則之前戒毒程序顯未能有效遮斷其施用毒品之癮，依前開立
    法意旨，自無再施以觀察、勒戒之必要，應由檢察官偵查起
    訴（最高法院95年度第7 次、97年度第5 次刑事庭會議決議
    參照）。查被告初犯施用毒品案件，經觀察、勒戒執行完畢
    釋放日係87年12月19日，而本次公訴人起訴被告施用第一、
    二級毒品之犯罪時間為98年10月23日所犯，雖距離前述觀察
    、勒戒執行完畢釋放日已逾5 年，然被告於前述觀察、勒戒
    執行完畢釋放日後5 年內，即曾因再犯施用毒品案件，經本
    院以88年度訴字第359 號判決判處應執行有期徒刑10月確定
    ，有臺灣高等法院被告前案紀錄表在卷可按，則揆諸前開說
    明，公訴人就被告本案施用毒品之犯行提起公訴，核無違誤
    ，自應由本院依法判決。
四、綜上所述，本案事證已臻明確，被告施用第一級毒品海洛因
    及第二級毒品甲基安非他命犯行堪予認定，應依法論科。
五、核被告所為，係犯毒品危害防制條例第10條第1 項之施用第
    一級毒品罪及同條第2 項之施用第二級毒品罪。被告為施用
    毒品而於施用前持有第一、二級毒品之低度行為，均為施用
    之高度行為所吸收，均不另論罪。又其所犯上開2 罪，犯意
    各別，行為互殊，應予分論併罰。又查被告於91年間因施用
    毒品案件，經本院以91年度訴字第1024號判決判處應執行有
    期徒刑1 年確定；復於92年間因竊盜案件，經本院以92年度
    易字第480 號判處有期徒刑8 月確定，上開二案嗣經定應執
    行有期徒刑1 年7 月確定，入監執行後，已於94年4 月30日
    執行完畢等情，有臺灣高等法院被告前案紀錄表1 份附卷可
    稽，被告於受有期徒刑之執行完畢後，5 年內故意再犯有期
    徒刑以上之罪，為累犯，均應依刑法第47條第1 項之規定，
    加重其刑。按刑法第62條所謂「發覺」，固非以有偵查犯罪
    職權之機關或人員確知其人犯罪無誤為必要，而於對其發生
    嫌疑時，即得謂為已發覺；但此項對犯人之嫌疑，仍須有確
    切之根據得為合理之可疑者，始足當之，若單純主觀上之懷
    疑，要不得謂已發生嫌疑（最高法院72年度臺上字第641 號
    判例意旨參照）。查本件有關被告涉犯施用第二級毒品之犯
    行，係其因另案通緝到案後，於訊問員警未發覺其該次犯罪
    之任何跡證前（本案並未查扣得任何毒品或供施用毒品之工
    具，訊問時警員亦未發現發現被告有何施用毒品之跡證），
    即自動向承辦員警自首其施用第二級毒品之犯行，此有被告
    於98年10月26日之警詢筆錄1 份附卷可憑，足認被告確係於
    有偵查犯罪職權之機關或公務員發覺上揭施用第二級毒品犯
    行之確切根據而得為合理之懷疑前，即主動供述其施用第二
    級毒品，自屬自首無誤，爰依刑法第62條前段規定就施用第
    二級毒品罪減輕其刑，並先加後減之。爰審酌被告前有贓物
    、竊盜、毒品之前科，又因施用毒品案件，二次經法院判刑
    確定，且於94年4 月30日執行完畢後，已再二次犯施用毒品
    犯行經法院二次判刑確定（目前正在執行中），竟復犯本案
    犯行，足見其自制能力尚有未足，有接受相當期間監禁教化
    之必要，以促其及早矯正吸毒惡習；惟念及被告犯罪之動機
    、目的係因施用毒品之習性難以戒除，其犯罪手段主要係戕
    害自己之身心，對他人權益之侵害仍屬有限及犯罪後坦承犯
    行之態度等一切情狀，爰量處如主文所示之刑，並定其應執
    行之刑，以示懲儆。
據上論斷，應依刑事訴訟法第273 條之1 第1 項、第299 條第1
項前段，毒品危害防制條例第10條第1 項、第2 項，刑法第11條
前段、第47條第1 項、第62條前段、第51條第5 款，判決如主文
。
本案經檢察官王元郁到庭執行職務。
中    華    民    國    99    年    4     月    9     日
                  刑事第四庭    法  官  吳永梁
以上正本證明與原本無異。
如不服本判決應於收受判決後10日內向本院提出上訴書狀，並應
敘述具體理由；其未敘述上訴理由者，應於上訴期間屆滿後20日
內向本院補提理由書(均須按他造當事人之人數附繕本)「切勿逕
送上級法院」。
中    華    民    國    99    年    4     月    9     日
                                書記官  許原嘉
附錄本案論罪科刑法條全文：
毒品危害防制條例第10條
施用第一級毒品者，處6 月以上5 年以下有期徒刑。
施用第二級毒品者，處3 年以下有期徒

司法院資訊處製作；財團法人民間司法改革基金會備份。
